臺灣臺南地方法院刑事判決
111年度金訴字第657號
公  訴  人  臺灣臺南地方檢察署檢察官
被      告  林家弘


上列被告因詐欺等案件，經檢察官提起公訴（111年度偵字第118
75號、111年度偵字第13626號、111年度偵字第13811號），被告
於本院準備程序進行中，就被訴事實為有罪之陳述，經本院合議
庭裁定由受命法官獨任進行簡式審判程序，判決如下：
    主  文
林家弘犯三人以上共同冒用公務員名義詐欺取財罪，共參罪，各
處有期徒刑壹年參月。應執行有期徒刑壹年陸月。
未扣案犯罪所得新臺幣玖仟元沒收，於全部或一部不能沒收或不
宜執行沒收時，追徵其價額。
    犯罪事實及理由
一、本案犯罪事實及證據，均引用檢察官起訴書之記載（如附件
    ），並補述：證據部分補充「被告林家弘於本院準備程序及
    審理時之自白」。
二、論罪科刑：
　㈠核被告林家弘所為，均係犯刑法第339條之4第1項第1款、第2
    款之三人以上共同冒用公務員名義詐欺取財罪、洗錢防制法
    第2條第2款、第14條第1項之一般洗錢罪。　　
　㈡被告與「小噴噴」、「淫思頓」、「錘子」、「三刀流」、
    「東京」、「芒果」及所屬詐欺集團之其他成員間，就本案
    犯行具有犯意聯絡與行為分擔，應論以刑法第28條之共同正
    犯。被告係以一行為而觸犯上開二罪名，為想像競合犯，應
    依刑法第55條之規定，從一重之三人以上共同冒用公務員名
    義詐欺取財罪處斷。被告就附件附表所犯各次犯行，所詐騙
    之告訴人並不相同，侵害個別之財產法益，所為各具獨立性
    且出於各別犯意為之，行為互殊，應予分論併罰。
　㈢按洗錢防制法第16條第2項規定：「犯前2條之罪，在偵查或
    審判中自白者，減輕其刑。」；又按想像競合犯之處斷刑，
    本質上係「刑之合併」。其所謂從一重處斷，乃將想像競合
    犯組成之評價上數罪，合併為科刑一罪，其所對應之刑罰，
    亦合併其評價上數罪之數法定刑，而為一個處斷刑。易言之
    ，想像競合犯侵害數法益者皆成立犯罪，論罪時必須輕、重
    罪併舉論述，同時宣告所犯各罪名，包括各罪有無加重、減
    免其刑之情形，亦應說明論列，量刑時併衡酌輕罪部分量刑
    事由，評價始為充足，然後依刑法第55條前段規定「從一重
    處斷」，非謂對於其餘各罪可置而不論。因此，法院決定處
    斷刑時，雖以其中最重罪名之法定刑，做為裁量之準據，惟
    於裁量其輕重時，仍應將輕罪合併評價在內（最高法院108
    年度台上字第4405號、第4408號判決意旨）。查被告於偵查
    、本院審判中自白上開一般洗錢犯行，依上開規定原應減輕
    其刑，惟被告所犯一般洗錢罪係屬想像競合犯其中之輕罪，
    被告就本案犯行係從一重之三人以上共同冒用公務員名義詐
    欺取財罪，就被告此部分想像競合輕罪得減刑部分，依上開
    說明，由本院於後述依刑法第57條量刑時一併衡酌該部分減
    輕其刑事由。
　㈣爰以行為人之責任為基礎，審酌被告不思循正當途徑獲取財
    物，加入詐欺集團擔任俗稱「車手」之角色，並掩飾、隱匿
    詐欺犯罪所得去向，增加檢警機關追查犯罪所得流向之困難
    ，不僅造成告訴人李水源、劉紋秀、黃霞受有財產上之損害
    ，且助長詐騙犯行肆虐，影響社會治安甚鉅，所為應予非難
    ；並考量被告非居於詐欺集團核心地位，僅係聽從指令參與
    犯罪之輔助角色；參以被告犯後坦承加重詐欺、一般洗錢犯
    行，尚未與告訴人三人和解，亦未賠償其等損害；兼衡被告
    犯罪之動機、目的、手段、所生之危害，暨其自陳教育程度
    為大學畢業，未婚，無子女，從事水電，無人需要扶養，家
    庭經濟狀況勉持（本院卷第51頁）等一切情狀，分別量處如
    主文所示之刑，並定其應執行刑，以資警惕。
三、被告本案犯罪所得新臺幣9,000元，應依刑法第38條之1第1
    項前段宣告沒收，且該犯罪所得並未扣案，併依同條第3項
    ，宣告於全部或一部不能沒收或不宜執行沒收時，追徵其價
    額。
據上論斷，應依刑事訴訟法第273條之1第1項、第299條第1項前
段、第310條之2、第454條第2項，判決如主文。
本案經檢察官謝旻霓提起公訴，檢察官紀芊宇到庭執行職務。
中　　華　　民　　國　　111 　年　　9 　　月　　20　　日
　　　　　　　　　刑事第十五庭  法　官　張郁昇
以上正本證明與原本無異。
如不服本判決應於收受本判決後20日內向本院提出上訴書狀，並
應敘述具體理由。其未敘述上訴理由者，應於上訴期間屆滿後20
日內向本院補提理由書狀（均須按他造當事人之人數附繕本）「
切勿逕送上級法院」。 
　　　　　　　　　　　　　　　　書記官　陳冠盈
中　　華　　民　　國　　111 　年　　9 　　月　　20　　日
附錄本案論罪科刑法條：
中華民國刑法第339條之4
犯第339條詐欺罪而有下列情形之一者，處1年以上7年以下有期
徒刑，得併科1百萬元以下罰金：
一、冒用政府機關或公務員名義犯之。
二、三人以上共同犯之。
三、以廣播電視、電子通訊、網際網路或其他媒體等傳播工具，
    對公眾散布而犯之。
前項之未遂犯罰之。
洗錢防制法第2條
本法所稱洗錢，指下列行為：
一、意圖掩飾或隱匿特定犯罪所得來源，或使他人逃避刑事追訴
    ，而移轉或變更特定犯罪所得。
二、掩飾或隱匿特定犯罪所得之本質、來源、去向、所在、所有
    權、處分權或其他權益者。
三、收受、持有或使用他人之特定犯罪所得。
洗錢防制法第14條
有第二條各款所列洗錢行為者，處7年以下有期徒刑，併科新臺
幣5百萬元以下罰金。
前項之未遂犯罰之。
前二項情形，不得科以超過其特定犯罪所定最重本刑之刑。